臺灣高雄地方法院刑事判決　　　　　　 96年度簡上字第674號
上　訴　人
即　被　告　丙○○
上列上訴人即被告因詐欺案件，不服本院高雄簡易庭民國96年6
月5 日96年度簡字第3094號所為之第一審判決（聲請簡易判決處
刑書案號：臺灣高雄地方法院檢察署96年度偵字第11473 號）及
移送併辦（96年度偵字第17573 號），提起上訴，由本院管轄之
第二審合議庭審理並判決如下：
    主  文
原判決撤銷。
丙○○幫助意圖為自己不法之所有，以詐術使人將本人之物交付
，處有期徒刑參月，如易科罰金，以新臺幣壹仟元折算壹日，減
為有期徒刑壹月又拾伍日，如易科罰金，以新臺幣壹仟元折算壹
日。
    事實及理由
壹、證據能力部分：
    按被告以外之人於審判外之言詞或書面陳述，除法律有規定
    者外，不得作為證據，刑事訴訟法第159 條第1 項定有明文
    ；被告以外之人於審判外之陳述，雖不符同法第159 條之1
    至159 條之4 之規定，而經當事人於審判程序同意作為證據
    ，法院審酌該言詞陳述或書面陳述作成時之情況，認為適當
    者，亦得為證據。當事人、代理人或辯護人於法院調查證據
    時，知有第159 條第1 項不得為證據之情形，而未於言詞辯
    論終結前聲明異議者，視為有前項之同意，同法第159 條之
    5 第2 項亦有明文。查本判決以下所引傳聞證據，均經被告
    於法院調查證據時，表示同意作為證據，本院審酌上開證據
    等作成時並無偽造之動機，亦無何程序不合法之情事，認為
    適當，依上開說明，應均有證據能力。
貳、實體部分：
一、本件犯罪事實及證據部分，除證據部分增列：證人甲○○於
    本院審理時之證述外，其餘引用第一審刑事簡易判決書及檢
    察官聲請簡易判決處刑書及移送併辦意旨書所載（如附件）
    。
二、訊據被告對於有於上揭時間、地點將華南銀行帳戶之存摺、
    提款卡、提款卡密碼、印章交付予甲○○使用之事實固不否
    認，惟矢口否認有何幫助詐欺犯行，辯稱：伊不知道甲○○
    會拿去做非法使用，並無幫助詐欺之未必故意云云。惟查：
(一)證人甲○○於96年9 月28日本院審理時到庭具結證述：伊係
    幫朋友鄭守廷向被告借得上開華南銀行帳戶之存摺、提款卡
    、提款卡密碼、印章，於96年2 月間，在屏東夜市旁的陸橋
    下，取得上揭物品後隔天，便將之均在鄭守廷位於屏東市的
    住處，轉交給鄭守廷，這是鄭守廷要作網路拍賣使用的，而
    鄭守廷自己有金融帳戶，可是鄭守廷說自己的帳戶不能使用
    ，伊帳戶也因為要自己使用，故伊便向被告借給鄭守廷使用
    ，伊有跟被告說伊是幫朋友借帳戶的，後來鄭守廷有跟伊說
    ，出事了，叫伊聯絡同學將帳戶掛失止付，伊便轉告被告去
    掛失止付，之後被告便馬上去掛失了等語在卷，就上開證述
    ，被告則否認知悉證人甲○○有說明借上開帳戶等物係要供
    別人使用，被告供承：伊以為是證人甲○○自己要使用的，
    因為若是要借給別人使用，伊又不認識該借用人，怎麼可能
    會借給不認識的人使用，是被告與證人甲○○二人間所述即
    有不符，證人甲○○上開證述是否真實即有可疑。
(二)被告丙○○於警詢及偵訊時供稱上開帳戶等物係遺失云云，
    後於本院審理時始另辯稱：上開帳戶等物原係由母親保管，
    伊偷偷將之借給同學甲○○使用，為了怕被父母責罵，所以
    才會謊稱遺失云云，被告前後供述即有不一，實有可疑。況
    衡諸常理，若被告確會害怕遭父母責罵，則證人甲○○前通
    知被告該帳戶之使用上出事了，快去掛失止付等情時，被告
    自當有所作為，然被告竟未曾為報警處理或辦理掛失止付、
    或向證人甲○○進行催討索回上開帳戶等物之各項行為，依
    客觀情狀觀之，實與常情相違。
(三)按金融機構之帳戶為個人理財之工具，為便利大眾使用此一
    理財工具，以資活絡資金供需，對於申請開設金融帳戶並無
    設有任何特殊之限制，一般民眾皆能自由申請開戶，並得同
    時在不同金融機構申請多數存款帳戶使用，乃眾所周知之事
    實，依一般人之社會生活經驗，倘係經由合法管道之收入或
    支出，其於金融帳戶之存放及提領，本可自行向金融行庫開
    立帳戶後使用，殊無大費周章使用他人帳戶之必要。
(四)按個人在金融機構所開設帳戶之存摺及提款卡、密碼、印章
    等物，攸關存戶個人財產權益，專有性甚高，必當妥為保管
    ，防止他人任意盜用，倘不慎遺失，縱未報警處理，必即向
    開戶之金融機構掛失，以防盜領或盜用，始符常情。且邇來
    犯罪集團以各種理由，利用人頭帳戶向不特定社會大眾詐欺
    取財之案件層出不窮，且廣為報章電視等媒體所披露，參以
    現今金融機構開立帳戶之手續亦極為簡便，倘有使用帳戶之
    需求，自可自行開立，亦無借用或買受他人帳戶使用之必要
    ，是以向他人借用或買受帳戶使用者，其動機自屬可疑，而
    被告為心智正常之成年人、就讀大學，對於上述社會常情及
    普通知識自難諉為不知，竟仍出借予友人，故其於交付帳戶
    之初，在主觀上應可合理預見該向其索取帳戶之人可能利用
    該帳戶來遂行詐欺取財，而仍不違背其本意，猶願將該帳戶
    交予該人，被告具有幫助犯罪之未必故意自明。
(五)綜上所述，本件事證已臻明確，被告犯行洵堪認定，應予依
    法論科。
三、次按刑法上之幫助犯，係對於犯罪與正犯有共同之認識，而
    以幫助之意思，對於正犯資以助力，而未參與實施犯罪之行
    為者而言。如未參與實施犯罪構成要件之行為，且係出於幫
    助之意思提供助力，即屬幫助犯，而非共同正犯。本件被告
    雖提供前開金融帳戶予他人、他人轉交詐欺集團，使各該詐
    騙集團成員得以順利詐得被害人丁○○、吳佳隆匯出之款項
    ，然尚無證據足認被告有何參與向被害人詐稱須先匯款等詐
    欺取財罪之構成要件行為。其單純提供帳戶之行為，應認係
    出於幫助之意思，參與詐欺取財罪構成要件以外之行為。核
    其提供前開帳戶之存摺、提款卡及密碼、印章，對於各該詐
    騙集團詐欺取財犯行資以助力之行為，均係犯刑法第30條第
    1 項、第339 條第1 項詐欺取財罪之幫助犯。被告一次提供
    帳戶一本之幫助詐欺取財犯行，雖構成二被害人受詐騙，惟
    僅有一幫助行為，是依刑法第55條想像競合規定，從一重僅
    論以一罪。又被告係幫助犯，爰依刑法第30條第2 項規定，
    按正犯之刑減輕之。至移送併辦部分（96年度偵字第17573
    號）固未經檢察官起訴，然與已起訴部分有想像競合之事實
    上一罪關係，為起訴效力所及，本院自得併予審究，附予敘
    明。
四、原審以被告罪證明確，而予論罪科刑，固非無見，惟如附件
    併案事實所示之幫助詐欺取財罪，與聲請簡易判決處刑部分
    有事實上一罪關係，原審未及審酌。且查：中華民國96 年
    罪犯減刑條例係於96年6 月15日三讀通過，被告上開犯罪事
    實係於96年4 月24日以前，其所犯悉合於該條例第2 條第1
    項第3 款減刑條件，應依法予以減刑，然原審尚不及審理此
    部分，均有未洽，雖被告以無幫助詐欺之未必故意，請求無
    罪諭知云云，雖無理由，然綜上所述，仍應將原判決撤銷改
    判。並審酌被告上開各節等一切情狀，仍量處如原審所處如
    主文所示之刑，並依96年罪犯減刑條例，予以減刑，並諭知
    易科罰金之折算標準。
據上論斷，應依刑事訴訟法第455 條之1 第1 項、第3 項、第27
3 條之1 第1 項、第369 條第1 項前段、第364 條、第299 條第
1 項前段，中華民國96年罪犯減刑條例第2 條第1 項第3 款、第
7 條，刑法第339 條第1 項、第30條、第55條、第41條第1 項前
段，刑法施行法第1 條之1 ，判決如主文。
本案經檢察官乙○○到庭執行職務
中　　華　　民　　國　　96　　年　　10　　月　　12　　日
                  刑事第十庭  審判長法  官  何秀燕
                                    法  官  顏銀秋
                                    法  官  吳金芳
以上正本證明與原本無異。
不得上訴。
中　　華　　民　　國　　96　　年　　10　　月　　18　　日
                                    書記官  周美
附錄本案論罪科刑法條全文：
中華民國刑法第339條
（普通詐欺罪）
意圖為自己或第三人不法之所有，以詐術使人將本人或第三人之
物交付者，處5 年以下有期徒刑、拘役或科或併科1 千元以下罰
金。
以前項方法得財產上不法之利益或使第三人得之者，亦同。
前二項之未遂犯罰之。
附件：
